臺灣南投地方法院民事簡易判決
110年度投簡字第98號
原      告  蕭麗君  

訴訟代理人  吳常銘律師
被      告  周滿靜  


上列當事人間請求履行協議事件，本院於民國110年11月4日言詞
辯論終結，茲判決如下：
    主      文
被告應給付原告新臺幣12萬元，及自民國110年1月23日起至清償
日止，按週年利率百分之5計算之利息。
訴訟費用由被告負擔。
本判決得假執行；但被告以新臺幣12萬元為原告預供擔保，得免
為假執行。
    事實及理由
壹、程序事項
　　按訴狀送達後，原告不得將原訴變更或追加他訴，但請求之
    基礎事實同一者，不在此限（民事訴訟法第255條第1項第2
    款）。查原告原以民國109年12月14日協議書（下稱系爭協
    議書）為請求權基礎，起訴請求被告給付新臺幣（下同）12
    萬元，嗣追加民法第179條、第260條、第231條、第232條為
    請求權基礎（本院卷第189頁），核其請求之基礎事實與原
    起訴同一，自應准許。
貳、實體事項
一、原告主張：被告係太平洋房屋南投店之店長，兩造因訴外人
    即原告女兒鄭彩芝前任職於該店而結識。於107年間，被告
    為整合土地，遂請託原告出名擔任被告所經手之南投市○○○
    段0000000000000地號土地（合稱系爭土地）案件之登記名
    義人，並給付4萬元作為報酬。被告當時雖向原告表示不會
    有任何法律糾紛，惟於上開土地移轉登記後，原告持續遭上
    開土地之部分共有人提告，數年來持續不斷往返司法機關，
    致令原告不勝其擾。嗣兩造於109年12月14日達成協議，約
    定被告應給付12萬元與原告作為補償，於109年1月22日先給
    付5萬元，110年1月22日前再給付餘款7萬元，並當場於店內
    簽立協議書為憑。詎經原告多次催告，被告竟以「客戶錢還
    沒轉來」、「錢還沒有入帳，我明天上午會再刷本子，再跟
    您確認」、「客戶錢還沒進來，明天再問客戶了」等語推諉
    。如今已屆清償期，被告迄今仍未給付。爰依系爭協議書、
    民法第179條、第231條、第232條規定，提起本件訴訟等語
    ，並聲明：如主文第1項所示。
二、被告則以：原告因被告給付遲延，已於109年12月24日以存
    證信函（下稱系爭存證信函）催告被告應於送達後3日內給
    付，並表示若被告逾期未給付，將以系爭存證信函為解除契
    約之意思表示。被告迄今仍未給付，原告解除契約之意思表
    示已生效，系爭協議書因而失其效力。退步言之，若本院認
    原告解除契約之意思表示尚未生效，則被告認為系爭協議書
    之性質應屬贈與契約，依民法第408條第1項規定，被告得以
    110年4月16日之答辯狀為撤銷其贈與之意思表示。至於上開
    「客戶錢還沒轉來」、「錢還沒有入帳，我明天上午會再刷
    本子，再跟您確認」、「客戶錢還沒進來，明天再問客戶了
    」等語，僅係被告所贈與之費用係由何處周轉之自身財務管
    控問題，不影響贈與契約之成立，或影響系爭存證信函解除
    契約之意思表示以生效之事實等語，資為抗辯，並聲明：㈠
    原告之訴及假執行之聲請均駁回。㈡如受不利判決，願供擔
    保請准宣告免為假執行。
三、原告主張被告係太平洋房屋南投店之店長，兩造因鄭彩芝前
    任職於該店而結識。於107年間，被告為整合土地，遂請託
    原告出名擔任被告所經手之系爭土地案件之登記名義人，並
    給付4萬元作為報酬。嗣兩造於109年12月14日以系爭協議書
    約定被告應給付12萬元，於109年1月22日先給付5萬元，110
    年1月22日前再給付餘款7萬元。經原告多次催告，被告以「
    客戶錢還沒轉來」、「錢還沒有入帳，我明天上午會再刷本
    子，再跟您確認」、「客戶錢還沒進來，明天再問客戶了」
    為由，迄今仍未給付。原告並於109年12月24日以系爭存證
    信函催告被告給付等情，有系爭協議書、兩造LINE對話紀錄
    、周滿靜LINE帳號大頭貼狀態、臺中向上郵局存證號碼0009
    19郵局存證信函為證（本院卷第17、19-21、53、61-63、80
    -81頁），且為被告所不爭執，堪信為真實。
四、得心證之理由
　　原告主張被告應給付12萬元等節，為被告所否認，並以前詞
    置辯。是本院應審酌者厥為：系爭協議書是否因系爭存證信
    函載有「解除契約」之字句，而認原告有解除契約之意思表
    示？茲分述如下：
　　㈠按解釋意思表示，應探求當事人之真意，不得拘泥於所用
      之辭句（民法第98條）。所謂探求當事人之真意，如兩造
      就其真意有爭執時，應從該意思表示所根基之原因事實、
      經濟目的、一般社會之理性客觀認知、經驗法則及當事人
      所欲使該意思表示發生之法律效果而為探求，並將誠信原
      則涵攝在內，藉以檢視其解釋結果對兩造之權利義務是否
      符合公平正義（最高法院96年度台上字第286號判決意旨
      參照）。
　　㈡經查，原告因被告給付遲延，已於109年12月24日以系爭存
      證信函催告被告應於送達後3日內給付，並表示若被告逾
      期未給付，將以此函為解除契約之意思表示等情，有臺中
      向上郵局存證號碼000919郵局存證信函可參（本院卷第61
      -63頁）。惟原告主張：系爭存證信函係透過鄭采芝委託
      友人代撰，其中「解除契約」顯係誤繕，觀諸前後文義，
      及原告嗣於110年1月仍對被告提出支付命令，並於110年2
      月1日提起本件訴訟等情狀，原告始終有對被告請求12萬
      元之意思，故依民法第98條規定，意思表示應探求當事人
      之真義，原告並無解除契約之意思等語。查原告上開主張
      ，有原告提出之鄭采芝與第三人之LINE對話紀錄、民事起
      訴狀收文收狀章為證（本院卷第13、181-182頁）；又原
      告確已履行契約，在出名期間並未使用收益系爭土地，復
      簽立土地無償使用同意書及相關過戶文件給訴外人即被告
      客戶楊森豪，後續也依約將系爭土地移轉給楊森豪，有兩
      造LINE對話紀錄、南投市○○○段000000地號土地登記第二
      類謄本及異動索引、同段510-52地號土地登記第二類謄本
      及異動索引、被告手寫筆記可參（本院卷第85-98、107、
      123頁）。嗣後原告以多種方式請求被告給付12萬元，系
      爭存證信函雖載有「解除契約」之字句，惟觀諸前後文義
      脈絡，應認原告之真意仍在請求被告給付12萬元，本院從
      該意思表示所根基之原因事實、經濟目的、一般社會之理
      性客觀認知、經驗法則及當事人所欲使該意思表示發生之
      法律效果而為探求，殊難想像一般人於履行契約請求給付
      時，會自行為解除契約之意思表示，放棄得請求給付之權
      利，故認該「解除契約」應係誤繕，並非原告之真意，原
      告並無解除契約之意思表示。從而，被告抗辯：原告解除
      契約之意思表示已生效，系爭協議書因而失其效力等語，
      難認可採。
　　㈢系爭存證信函雖載有「解除契約」之字句，惟本院難認原
      告有解除契約之意思表示，已如前述，故系爭協議書仍有
      效。又被告自陳迄今未依約給付，是原告主張主張依系爭
      協議書得請求被告給付12萬元，為有理由。被告雖辯稱：
      系爭協議書之性質應屬贈與契約，得以110年4月16日之答
      辯狀為撤銷其贈與之意思表示。至於上開「客戶錢還沒轉
      來」、「錢還沒有入帳，我明天上午會再刷本子，再跟您
      確認」、「客戶錢還沒進來，明天再問客戶了」等語，僅
      係被告所贈與之費用係由何處周轉之自身財務管控問題，
      不影響贈與契約之成立，或影響系爭存證信函解除契約之
      意思表示以生效之事實等語。惟查，被告為整合土地，遂
      請託原告出名擔任被告所經手之系爭土地案件之登記名義
      人，並給付4萬元作為報酬等情，已如前述。原告因擔任
      系爭土地案件之登記名義人後，不斷往返司法機關，被告
      甚至出具手寫筆記供原告去地檢署開庭時準備，為被告所
      自陳，並有兩造LINE對話紀錄、南投縣政府警察局南投分
      局通知書、被告手寫筆記可參（本院卷第99-101、103-10
      6、107、190頁）。且原告用LINE通訊軟體催告被告給付
      時，被告係以「客戶錢還沒轉來」、「錢還沒有入帳，我
      明天上午會再刷本子，再跟您確認」、「客戶錢還沒進來
      ，明天再問客戶了」為由，而非以撤銷贈與為由拒絕給付
      ，已如前述，足認系爭協議書約定被告應給付12萬元，係
      作為原告因擔任登記名義人面臨後續司法程序之補償或報
      酬，是被告此部分抗辯，與卷內事證不符，並不足採。
五、綜上所述，原告依系爭協議書，請求被告應給付原告12萬元
    ，及自110年1月23日起至清償日止，按週年利率百分之5計
    算之利息，為有理由，應予准許。
六、本件係就民事訴訟法第427條訴訟適用簡易程序所為被告敗
    訴之判決，依同法第389條第1項第3款規定，應依職權宣告
    假執行，並依民事訴訟法第392條第2項之規定，職權酌定相
    當之擔保金額，准被告供擔保後免為假執行。
七、本件事證已臻明確，兩造其餘攻防方法及所提證據，經本院
    斟酌後，核與判決結果不生影響，爰不予逐一論駁，併此敘
    明。　　　　　　　　
八、訴訟費用負擔之依據：民事訴訟法第78條。　
中　　華　　民　　國　　110 　年　　12　　月　　 9　　日
                  南投簡易庭　法  官　鄭煜霖
以上為正本係照原本作成。
如不服本判決，應於送達後20日內，向本院提出上訴狀並表明上
訴理由，如於本判決宣示後送達前提起上訴者，應於判決送達後
20日內補提上訴理由書（須附繕本）。
中　　華　　民　　國　　110 　年　　12　　月　　9 　　日
　　　　　　　　　　　　　　　書記官  洪妍汝